【裁判字號】    98,交聲,1654
【裁判日期】    980630
【裁判案由】    聲明異議
【裁判全文】
臺灣高雄地方法院交通事件裁定      98年度交聲字第1654號
原處分機關  高雄市政府交通局
異  議  人  甲○○
上列異議人因違反道路交通管理處罰條例案件，對於高雄市政府
交通局中華民國98年5 月8 日所為之裁決處分（處分案號：高市
交裁字第裁32-BB0000000號）聲明異議，本院裁定如下：
    主  文
原處分撤銷。
甲○○汽車駕駛人，行經有燈光號誌管制之交岔路口闖紅燈，處
罰鍰新臺幣肆仟伍佰元，並記違規點數參點。
    理  由
一、按汽車駕駛人，行經有燈光號誌管制之交岔路口闖紅燈者，
    處新台幣（下同）1,800 元以上5,400 元以下罰鍰，並記違
    規點數3 點，道路交通管理處罰條例第53條第1 項及第63條
    第1 項第3 款分別定有明文。又該法所指之車輛，係指在道
    路上以原動機行駛之汽車（包括機器腳踏車）或以人力、獸
    力行駛之車輛，故機車亦在規範範圍內，同法第3 條第8 款
    亦有明文。末按違反道路交通管理處罰條例第53條第1 項規
    定，逾越應到案期限60日以上，繳納罰款或逕行裁決處罰者
    ，違規車種為機器腳踏車者，處4,500 元罰鍰，亦有違反道
    路交通管理事件統一裁罰基準及處理細則第2 條及違反道路
    交通管理事件統一裁罰基準表可參。
二、原處分意旨略以：本件異議人即受處分人甲○○，駕駛其所
    有車牌號碼XZO-220 號重型機車，於民國96年10月30日下午
    7 時8 分許，於行經高雄市○○路、哈爾濱街口時，明知前
    方交岔路口燈光號誌管制為紅燈，仍闖越紅燈通過上開路口
    ，經高雄市政府警察局交通警察大隊逕行舉發，以受處分人
    違反道路交通管理處罰條例第53條第1 項規定掣單舉發（違
    反道路交通管理事件通知單高市警交字第BB0000000 號），
    並指定應於96年12月20日前向通知單所載之應到案處所聽候
    裁決或自動繳納。受處分人於96年11月19日收受通知單後，
    因未依規定到案聽後裁決或繳納罰鍰，逾越應到案日60日以
    上，經原處分機關即高雄市政府交通局於98年5 月8 日以受
    處分人違反道路交通管理處罰條例第53條第1 項、違反道路
    交通管理事件統一裁罰基準及處理細則第43條、第44條及違
    反道路交通管理事件統一裁罰基準表規定為由，裁處罰鍰新
    台幣4,500 元。有高雄市警察局舉發違反道路交通管理事件
    通知單補印本（高市警交字第BB0000000 號）、高雄市政府
    警察局交通警察大隊送達證書、高雄市政府交通局違反道路
    交通管理事件裁決書（高市交裁字第裁32-BB0000000號）各
    1 紙等件在卷可稽。
三、聲明異議意旨略以：異議人確有闖越紅燈之行為，且未如期
    繳納罰鍰，然因經濟不濟，生活困難，實難以負擔罰鍰，懇
    請鈞院准予裁罰最低數額罰鍰。
四、經查：
（一）高雄市政府交通局於98年5 月15日以寄存送達於高雄博愛
      路郵局，受處分人並於98年5 月18日自高雄博愛路郵局領
      取上開裁決書後，於同年6 月4 日向原處分機關聲明異議
      ，有送達證書、裁決書信封封面（有領取日期戳）及異議
      狀上本院收文戳在卷可查，足認其聲明異議於接到裁決書
      之翌日起20日內提出，程序上應屬適法。
（二）異議人於上開時、地，駕駛車牌號碼XZO-220 號重型機車
      行經有燈光號誌管制之交岔路口闖紅燈之事實，有違規採
      證照片2 張可稽，並為異議人所不爭執，此部分事實堪可
      認定。
（三）按道路交通管理事件統一裁罰基準及處理細則第44條第1
      項：「違反道路交通管理事件行為人，未依規定自動繳納
      罰鍰，或未依規定到案聽候裁決，處罰機關應依基準表於
      舉發違反道路交通管理事件通知單送達且逾越應到案期限
      60日之3 個月內，逕行裁決之」之規定，係主管機關為補
      充條例漏未規定對處罰機關於受理違反道路交通管理事件
      裁決時效所為之補充性質行政命令，惟其並未規定處罰機
      關違反該期間之規定時，有失權之效果，故解釋上該規定
      屬訓示規定，處罰機關如未遵守前揭「3 個月」之期限，
      在行政管理上縱有缺失之處，尚難指為違法；又該期限既
      屬對處罰機關所為之訓示規定，並非有效要件，是裁決之
      作成，縱逾該期限，要不足影響原處分之效力。查上開舉
      發通知單，係為異議人甲○○於96年11月19日親自收受，
      有高雄市政府警察局交通警察大隊送達證書1 紙附卷可稽
      ，是其辯稱，其父親於98年5 月18日方收到裁決書云云，
      已與其處分之合法性不生影響。是受處分人既有上開違規
      事實，其所辯均與其違規事實無涉，委無可採，其於收受
      上開舉發通知書後，逾越應到案日60日以上，仍未依規定
      到案聽候裁決或繳納罰鍰，原處分機關依違反道路交通管
      理事件統一裁罰標準及處理細則第44條第1 項，依標準表
      逕行裁處4,500 元罰鍰，於法即屬有據。
五、綜上，原處分機關依違反道路交通管理處罰條例第53條第1
    項、違反道路交通管理事件統一裁罰基準及處理細則第2 條
    及違反道路交通管理事件統一裁罰基準表等規定，裁處受處
    分人罰鍰4,500 元等情，即無違誤。受處分人所辯為無理由
    ，應予駁回。惟受處分人既係違反上開條項之規定，依同條
    例第63條第1 項第3 款規定，除依上開條項處罰鍰外，應記
    違規點數3 點，然原處分機關竟漏未裁處，自有未洽，應由
    本院撤銷原處分，另諭知如主文第2 項所示之處分，以資適
    法。
    依道路交通案件處理辦法第20條前段，爰裁定如主文。
中    華    民    國    98    年    6     月    30    日
                  交通法庭    法  官  張琬如
以上正本證明與原本無異。
如不服本裁定，應於收受送達後5 日內向本院提出抗告狀。
中    華    民    國    98    年    6     月    30    日
                              書記官  劉甄庭


司法院資訊處製作；財團法人民間司法改革基金會備份。
